【裁判字號】    97,易,1908
【裁判日期】    970818
【裁判案由】    侵占
【裁判全文】
臺灣板橋地方法院刑事判決              97年度易字第1908號
公  訴  人  臺灣板橋地方法院檢察署檢察官
被      告  乙○○
上列被告因侵占案件，經檢察官提起公訴（97年度撤緩偵字第13
1 號），被告於準備程序認罪，本院以簡式審判程序判決如下：
    主  文
乙○○犯業務侵占罪，處有期徒刑陸月，如易科罰金以銀元佰
元即新臺幣玖佰元折算壹日，減為有期徒刑月，如易科罰金以
銀元佰元即新臺幣玖佰元折算壹日；又犯業務侵占罪六次，各
處有期徒刑柒月，均減為有期徒刑月又拾伍日，如易科罰金均
以新臺幣壹仟元折算壹日。應執行有期徒刑壹年陸月，如易科罰
金以銀元佰元即新臺幣玖佰元折算壹日。
    事實及理由
一、按除被告所犯為死刑、無期徒刑、最輕本刑為三年以上有期
    徒刑之罪或高等法院管轄第一審案件者外，於第一次審判期
    日前之準備程序進行中，被告先就被訴事實為有罪之陳述時
    ，審判長得告知被告簡式審判程序之旨，並聽取當事人、代
    理人、辯護人及輔佐人之意見後，裁定進行簡式審判程序，
    刑事訴訟法第273 條之1 第1 項定有明文。經核本件被告乙
    ○○所犯係死刑、無期徒刑、最輕本刑為三年以上有期徒刑
    以外之罪，其於準備程序中就被訴事實為有罪之陳述，經法
    官告知簡式審判程序之旨，並聽取公訴人、被告之意見後，
    本院爰依首揭規定，合議裁定由受命法官獨任進行簡式審判
    程序，合先敘明。
二、本件犯罪事實：
    乙○○自民國95年4 月3 日起，任職於桃園縣中壢市○○路
    146 號12樓「合京保全股份有限公司」（下簡稱「合京保全
    公司」，負責人為夏凌雲），派駐在臺北縣新莊市○○路○
    段56號「仙境傳說社區」，擔任行政秘書，負責收取該社區
    住戶繳納之裝潢保證金、裝潢清潔費、管理費及保管該社區
    管理委員會之零用金、合京保全公司之代墊零用金等款項，
    為從事上開業務之人。詎其竟基於意圖為自己不法所有之犯
    意，利用向社區住戶收取及保管上開款項等職務之便，先後
    自如附表所示95年6 月29日起至同年8 月間14日前某日止之
    期間，將其向如附表所示社區住戶各自收取後而持有之裝潢
    保證金、裝潢清潔費、管理費及其保管之社區管理委員會零
    用金、合京保全公司代墊零用金等款項，易為所有而侵占入
    己，合計新臺幣（下同）12萬9045元（起訴書誤載為其間和
    解之金額「15萬2545元」），供己花費殆盡。嗣因其於95年
    8 月14日離職時，經管財務移交不清，經合京保全公司查核
    帳目後，始查悉上情。案經合京保全公司訴由臺北縣政府警
    察局新莊分局報請臺灣板橋地方法院檢察署檢察官偵查起訴
    。
三、本件證據：
    (一)被告於警詢、偵查、審理時之自白、告訴人代理人甲○○
      於警詢、偵查之指訴。
    (二)卷附之如附表所示告訴人提出之被告侵占款項明細表、切
      結書、離職人員切結保證書、員工履歷表、員工離職單、
      裝潢施工申請表、代收款憑證、裝潢施工保證金收據、管
      理費臨時收據等影本可資佐證。
四、本件被告如附表編號1 所示第一次業務侵占行為後，刑法第
    33條第5 款（修正提高罰金最低額為新臺幣一千元以上，以
    百元計算之）、第51條（對於有期徒刑合併定應執行刑之上
    限提高至三十年）等規定，業於95年7 月1 日修正生效施行
    ，是經依同法第2 條規定綜合比較新舊法結果，被告本件所
    犯之如附表編號1 所示第一次業務侵占罪，依修正前之上開
    規定處斷，較為有利，自仍應適用其行為時之舊法即修正前
    之刑法上開規定處斷。是核本件被告上開如附表編號1 至7
    所示等行為，均係犯刑法第336 條第2 項之業務侵占罪。其
    所犯上開之罪七次行為，犯罪時間、行為客體均相異，顯係
    基於各別犯意為之，應予分論併罰。爰審酌被告之素行、犯
    罪之動機、目的、方法、手段、各次所犯情節、所獲不法利
    益、對告訴人所生危害、犯罪後坦承之態度及未履行與告訴
    人達成之民事賠償和解等一切情狀，各量處如主文所示之刑
    ，又本件被告如附表編號1 所示部分行為後，刑法第41條第
    1 項（將易科罰金折算標準提高為「以新臺幣一千元、二千
    元或三千元折算一日」）之規定，亦於95年7 月1 日修正生
    效施行，罰金罰鍰提高標準條例第2 條原易科罰金提高折算
    標準金額倍數規定，並於95年4 月28日配合修正刪除，同於
    95年7 月1 日生效施行，是經依同法第2 條規定綜合比較新
    舊法結果，被告本件所犯如附表編號1 所示之罪，依修正前
    之上開規定易處，較為有利，故此部分並依修正前之刑法上
    開規定諭知易科罰金之折算標準。再本件被告犯罪後，中華
    民國九十六年罪犯減刑條例業已制定，經總統於96年7 月4
    日公布，同年月16日生效施行，查本件被告上開各罪之犯罪
    時間，均係在96年4 月24日以前，所犯業務侵占罪，雖係該
    條例第3 條第1 項第15款所列之罪，惟其上開各罪宣告刑均
    未逾有期徒刑一年六月，核諸中華民國九十六年罪犯減刑條
    例第2 條第1 項、第3 條等規定，悉合於減刑條件，爰依該
    條例第2 條第1 項第3 款、第9 條、第10條第1 項等規定，
    均減其宣告刑二分之一，除附表編號1 所示部分，依修正前
    之刑法規定並諭知易科罰金之折算標準外，其餘如附表編號
    2 至7 所示部分，並依修正後之刑法規定諭知易科罰金之折
    算標準，復依修正前之刑法規定，定其應執行之刑，又本件
    被告如附表編號1 所示部分行為後，刑法第41條第2 項（將
    數罪併罰之各罪，均合於得易科罰金之要件者，其應執行之
    刑得易科罰金之情形，修正為未逾六月者，始有適用）之規
    定，亦於95年7 月1 日修正生效施行，刑法施行法第3 條之
    1 並配合增訂第3 項，規定於本次修正刑法施行前犯數罪併
    罰中之一罪，且該數罪均符合得易科罰金之規定者，適用修
    正前之刑法第41條第2 項規定，從而本件上開所定應執行刑
    ，應再依刑法施行法第3 條之1 第3 項規定，依較為有利之
    修正前之刑法規定，諭知易科罰金之折算標準。
五、依刑事訴訟法第273 條之1 第1 項、第299 條第1 項前段、
    第310 條之2 、第454 條，刑法第2 條第1 項前段、第336
    條第2 項、修正前、後之刑法第41條第1 項前段、修正前之
    刑法第41條第2 項、第51條第5 款，罰金罰鍰提高標準條例
    第1 條前段、修正前之罰金罰鍰提高標準條例第2 條，刑法
    施行法第1 條之1 、第3 條之1 第3 項，中華民國九十六年
    罪犯減刑條例第2 條第1 項第3 款、第7 條、第9 條、第10
    條第1 項，判決如主文。
六、如不服本判決，得自收受送達之日起10日內向本院提出上訴
    狀（須附繕本）。
本案經檢察官靳開聖到庭執行職務
中    華    民    國    97    年    8     月    18    日
                      刑事第三庭  法  官  彭  全  曄
以上正本證明與原本無異
                                  書記官  洪  紹  甄
中    華    民    國    97    年    8     月    19    日
附錄本案論罪科刑法條全文：
中華民國刑法第336條
對於公務上或因公益所持有之物，犯前條第 1 項之罪者，處 1
年以上 7 年以下有期徒刑，得併科 5 千元以下罰金。
對於業務上所持有之物，犯前條第 1 項之罪者，處 6 月以上
5 年以下有期徒刑，得併科 3 千元以下罰金。
前二項之未遂犯罰之。
--------------------------------------------------------
附表：
┌─┬─────┬─────────────┬──────────┐
│編│犯罪日期  │犯      罪      事      實│備                註│
│號│          │                          │                    │
├─┼─────┼─────────────┼──────────┤
│01│95.06.29  │將向上開社區50-1號3 樓住戶│                    │
│  │          │林玉定收取之管理費新臺幣（│                    │
│  │          │下同）1715元，侵占入己。  │                    │
├─┼─────┼─────────────┼──────────┤
│02│95.07.05  │將向上開社區G5-15F住戶鄭錦│                    │
│  │          │松收取之裝潢保證金2 萬元、│                    │
│  │          │裝潢清潔費2 千元等款項，合│                    │
│  │          │計2 萬2 千元，侵占入己。  │                    │
├─┼─────┼─────────────┼──────────┤
│03│95.07.11  │將向上開社區C4-13F住戶李細│                    │
│  │          │華收取之裝潢保證金2 萬元、│                    │
│  │          │裝潢清潔費2 千元等款項，合│                    │
│  │          │計2 萬2 千元，侵占入己。  │                    │
├─┼─────┼─────────────┼──────────┤
│04│95.07.13  │將向上開社區A3-10F住戶陳光│                    │
│  │          │俊收取之裝潢保證金2 萬元、│                    │
│  │          │裝潢清潔費2 千元等款項，合│                    │
│  │          │計2 萬2 千元，侵占入己。  │                    │
├─┼─────┼─────────────┼──────────┤
│05│95.07.21  │將向上開社區17-7F 住戶王家│                    │
│  │          │琪收取之裝潢保證金2 萬元、│                    │
│  │          │裝潢清潔費2 千元等款項，合│                    │
│  │          │計2 萬2 千元，侵占入己。  │                    │
├─┼─────┼─────────────┼──────────┤
│06│95.07.22  │將向上開社區A4-12F住戶余建│                    │
│  │          │福松收取之裝潢保證金2 萬元│                    │
│  │          │、裝潢清潔費2 千元等款項，│                    │
│  │          │合計2 萬2 千元，侵占入己。│                    │
├─┼─────┼─────────────┼──────────┤
│07│95.08 月間│將其保管之上開社區管理委員│                    │
│  │14日前某日│會零用金830 元、合京保全公│                    │
│  │          │司代墊零用金1 萬2500元等款│                    │
│  │          │項，侵占入己。            │                    │
└─┴─────┴─────────────┴──────────┘


司法院資訊處製作；財團法人民間司法改革基金會備份。
